臺灣臺中地方法院刑事判決　　　　　　　　　　　　　九十一年度訴字第七三八號
　　公　訴　人　臺灣臺中地方法院檢察署檢察官
　　被　　　告　甲○○
右列被告因違反毒品危害防制條例案件，經檢察官提起公訴（九十一年度毒偵字第五
四七號），本院判決如左：
    主  文
甲○○連續施用第一級毒品，累犯，處有期徒刑拾月。
    事  實
一、甲○○曾於民國八十三間，因違反肅清煙毒條例案件，經本院判處有期徒刑三年
    一月，並經臺灣高等法院臺中分院駁回上訴確定，於八十五年十一月二十九日假
    釋付保護管束，於八十七年七月十三日假釋期滿執行完畢。竟仍不知悔改，於八
    十七年間又因施用毒品案件，經本院以八十七年度毒聲字第一七四三號裁定送觀
    察、勒戒後，認無繼續施用毒品傾向，而由臺灣臺中地方法院檢察署檢察官於八
    十七年九月二十三日以八十七年度偵字第一九二五六號為不起訴處分確定。嗣於
    上開不起訴處分確定五年內，甲○○又於八十九年間再犯施用毒品案件，經本院
    以八十九年度毒聲字第三八八二號裁定送觀察、勒戒後，認有繼續施用毒品之傾
    向，本院即以九十年度毒聲字第二八三六號裁定令入戒治處所施以強制戒治，臺
    灣臺中地方法院檢察署檢察官則就其所犯施用毒品罪部分，以九十年度毒偵緝字
    第一六九號提起公訴，並經本院以九十年度訴字第一四一五號分別就施用第一級
    毒品部分，判處有期徒刑九月；施用第二級毒品部分，判處有期徒刑五月，並定
    應執行之刑為有期徒刑一年確定。而甲○○於前開強制戒治期間，因成效評定為
    合格，經本院以八十九年度毒聲字第五八九六號裁定停止戒治，所餘戒治期間付
    保護管束，保護管束指揮書執行期滿日為九十一年五月二十九日。詎甲○○仍未
    戒除毒癮，於停止戒治付保護管束期間內，又自九十一年一月二十日左右之某時
    起至同年月二十四日之前一、二日某時止，在臺灣地區不詳地點，以將第一級毒
    品海洛因放在香菸內吸食之方式，連續施用第一級毒品海洛因多次，第三度違反
    毒品危害防制條例第十條第一項之規定。嗣於同年一月二十四日十五時許，甲○
    ○遵期至臺灣臺中地方法院檢察署採尿送驗結果，嗎啡及可待因部分均呈陽性反
    應，始悉上情。
二、案經臺灣臺中地方法院檢察署檢察官自動檢舉偵查起訴。
    理  由
一、右開事實，業據被告甲○○於本院審理時坦承不諱，且被告於九十一年一月二十
    四日十五時許至臺灣臺中地方法院檢察署向觀護人報到所採集之尿液，經送請詮
    昕科技股份有限公司檢驗結果，嗎啡及可待因均呈陽性反應一節，有臺灣臺中地
    方法院檢察署受保護管束人尿液檢體監管記錄表（第三聯）、詮昕科技股份有限
    公司濫用藥物尿液檢驗報告各一紙附卷可稽。而按海洛因係嗎啡經化學合成之半
    人工合成品，藥性倍於嗎啡，其經吸食或施打進入人體，藉人體解毒系統之代謝
    作用而分解成藥（毒）性較低之嗎啡，故於吸食或施打海洛因之煙毒嫌犯尿液中
    ，可檢驗出嗎啡煙毒反應。另一般吸食或施打煙毒（或麻醉藥品）者，經人體代
    謝作用後，於八小時之內約有百分之八十量於尿液中排出，二十四小時後，續有
    約剩餘量之百分之九十再排出，七十二小時後仍有殘餘微量排出，吸食或施打者
    個人體質不同，其排出時間亦會有差異，尤其成癮者（抗藥性強）其於吸食一百
    二十小時內所採之尿液，配合較具公信力之儀器（如氣相質譜儀）仍可能被檢測
    出，此曾經憲兵司令部八十年五月七日（八○）鑑檢字第一七四六號函釋在案。
    參以目前施用毒品者以施用毒品海洛因最為常見，施用嗎啡者已甚少見，被告甲
    ○○復自承係施用第一級毒品海洛因等語，有本院審理筆錄可考，則被告坦承其
    自九十一年一月二十日左右之某時起至同年月二十四日之前一、二日某時止，連
    續施用第一級毒品海洛因多次之自白，核與事實相符，堪予信採。
二、查被告前於八十七年間曾因施用毒品案件，經本院以八十七年度毒聲字第一七四
    三號裁定送觀察、勒戒後，認無繼續施用毒品傾向，而由臺灣臺中地方法院檢察
    署檢察官於八十七年九月二十三日以八十七年度偵字第一九二五六號為不起訴處
    分確定。惟於上開不起訴處分確定五年內，被告又於八十九年間再犯施用毒品案
    件，經本院以八十九年度毒聲字第三八八二號裁定送觀察、勒戒後，認有繼續施
    用毒品之傾向，本院即以九十年度毒聲字第二八三六號裁定令入戒治處所施以強
    制戒治，臺灣臺中地方法院檢察署檢察官則就其所犯施用毒品罪部分，以九十年
    度毒偵緝字第一六九號提起公訴，並經本院以九十年度訴字第一四一五號分別就
    施用第一級毒品部分，判處有期徒刑九月；施用第二級毒品部分，判處有期徒刑
    五月，並定應執行之刑為有期徒刑一年確定。嗣因被告於前開強制戒治期間，戒
    治成效評定為合格，乃經本院以八十九年度毒聲字第五八九六號裁定停止戒治，
    所餘戒治期間付保護管束，保護管束指揮書執行期滿日為九十一年五月二十九日
    。詎被告仍未戒除毒癮，於停止戒治付保護管束期間內，又自九十一年一月二十
    日左右之某時起至同年月二十四日之前一、二日某時止，第三度違反毒品危害防
    制條例第十條第一項之規定，連續施用第一級毒品海洛因多次，本院乃於九十一
    年三月一日以九十一年度毒聲字第六四三號裁定撤銷停止戒治，並令入戒治處所
    繼續施以強制戒治等情，有臺灣高等法院被告全國前案紀錄表、臺灣臺中地方法
    院檢察署檢察官刑案資料查註紀錄表、全國施用毒品案件記錄表、受觀察勒戒人
    毒品及前科紀錄簡列表、檢察官保護管束指揮書、觀護人簽呈、八十七年度偵字
    第一九二五六號不起訴處分書、九十年度毒偵緝字第一六九號起訴書、本院九十
    年度訴字第一四一五號判決各一件在卷佐憑。可知被告本次再犯施用第一級毒品
    海洛因之犯行，係三犯毒品危害防制條例第十條之罪，應臻明確（最高法院八十
    九年度台非字第九十號裁判可資參照）。綜上，本件事證明確，被告右揭犯行，
    堪以認定。
三、按海洛因係毒品危害防制條例第二條第第二項第一款所定之第一級毒品，不得非
    法施用。而被告前已二次違犯同條例第十條之罪一節，又已詳述如前。是核被告
    所為，係犯毒品危害防制條例第十條第一項之施用第一級毒品罪。茲再析述如下
    ：
（一）被告持有第一級毒品海洛因後，進而施用，其持有之低度行為應為施用之高度
      行為所吸收，不另論以持有第一級毒品罪。
（二）被告先後多次施用第一級毒品海洛因，時間緊接，觸犯構成要件相同之罪名，
      顯係基於概括犯意為之，依連續犯規定論以一罪，並依法加重其刑。
（三）公訴人雖僅就被告於九十一年一月二十四日採尿前回溯九十六小時內某時，施
      用第一級毒品海洛因一次之犯罪事實，提起公訴，然檢察官就犯罪事實一部起
      訴者，其效力及於全部，刑事訴訟法第二百六十七條亦有明定。且查，本件公
      訴人未予起訴之被告其餘施用第一級毒品海洛因犯行，與前揭論罪科刑之施用
      第一級毒品海洛因一次部分，有連續犯之關係，已如前述，本院自應就屬於裁
      判上一罪之被告其餘施用第一級毒品海洛因多次之犯行，一併加以裁判。
（三）末查，被告前於八十三間，因違反肅清煙毒條例案件，經本院判處有期徒刑三
      年一月，並經臺灣高等法院臺中分院駁回上訴確定，於八十五年十一月二十九
      日假釋付保護管束，於八十七年七月十三日假釋期滿執行完畢，有卷附之臺灣
      高等法院被告全國前案紀錄表、臺灣臺中地方法院檢察署刑案資料查註紀錄表
      、本院刑事裁定等件可按，其受有期徒刑之執行完畢，五年以內再犯有期徒刑
      以上之罪，為累犯，依法加重其刑。
（四）爰審酌被告前因違反肅清煙毒條例案件，業經判處有期徒刑三年一月確定，並
      經刑之執行完畢；嗣後又二度因施用毒品經送觀察、勒戒及強制戒治，第一次
      並經不起訴處分確定，第二次強制戒治因有成效而停止戒治付保護管束中，竟
      仍不知戒惕，第三度違犯毒品危害防制條例第十條第一項之罪，無視於毒品對
      於自身健康之戕害及國家對於杜絕毒品犯罪之禁令；又被告再次施用毒品之動
      機係因身體疼痛，欲藉由施用毒品減輕痛楚，施用期間僅為數日，次數不多；
      施用毒品係自戕行為，犯罪手段尚屬平和，亦未因此而危害他人，所生損害非
      大；其於本院審理時又能坦承犯行，態度良好；再考之施用毒品者均有相當程
      度之成癮性及心理依賴，其犯罪心態與一般刑事犯罪之本質並不相同，容應以
      「病人」之角度為考量，並側重適當之醫學治療及心理矯治為宜；被告現復依
      本院九十一年度毒聲字第六四三號裁定繼續在戒治處所進行長時間之強制戒治
      處遇，核該強制戒治之性質，固屬保安處分之一種，然既與其所應受之刑罰，
      同係限制人身自由，揆諸比例原則，自應予適當量刑等一切情狀，量處如主文
      所示之刑，以示懲儆。
據上論斷，應依刑事訴訟法第二百九十九條第一項前段，毒品危害防制條例第十條第
一項、第二十條第三項前段，刑法第十一條前段、第五十六條、第四十七條，判決如
主文。
本案經檢察官黃仁宏到庭執行職務
中　　　華　　　民　　　國　　　九十一　　　年　　六　　月　　二十六　　日
                                臺灣臺中地方法院刑事第二庭
                                    法　官  莊　嘉　蕙
右正本證明與原本無異。
如不服本判決，應於送達後十日內向本院提出上訴狀（須附繕本），上訴於臺灣高等
法院臺中分院。
                                    書記官
中　　　華　　　民　　　國　　　九十一　　　年　　六　　月　　二十六　　日
附錄論罪科刑法條
毒品危害防制條例第十條第一項
施用第一級毒品者，處六月以上五年以下有期徒刑。
